臺灣桃園地方法院刑事判決　　　　　　 100年度訴緝字第43號
公　訴　人　臺灣桃園地方法院檢察署檢察官
被　　　告　王秋金
上列被告因偽造文書等案件，經檢察官提起公訴（91年度偵字第
489 號），本院判決如下：
    主  文
本件免訴。
    理  由
一、本件公訴意旨略以：被告王秋金意圖為自己不法之所有，於
    民國86年間不詳時日，以訪親為由，至臺中市○○○街21號
    其姐王鳳凰住處，趁機竊取王鳳凰之夫杜鳳飛所有國民身份
    證1 張，得手後又於不詳時地，基於變造特許證之犯意，將
    竊得之身分證換貼成自己之照片，復基於偽造文書之概括犯
    意，於同年11月4 日，持該變造之身分證及自己之照片，委
    託不知情之旅行社人員，以杜鳳飛名義向外交部領事事務局
    申辦護照，致承辦核發護照之公務員誤信為杜鳳飛所申請，
    而將該不實事項登載於其職務上所掌之公文書上，並核發貼
    有王秋金照片而為杜鳳飛名義之護照，足生損害於外交部護
    照管理之正確性及杜鳳飛。王秋金取得上開護照後，並於87
    年7 月21日，持該護照及偽造杜鳳飛名義之入出境登記表，
    自桃園縣中正國際機場，辦理出境查驗，致內政部警政署入
    出境管理局查驗人員誤為杜鳳飛申請出境，而將該不實事項
    登載於其職務上所掌之公文書上，並准予查驗通關出境。嗣
    因王秋金出境後2 年內均未入境，經桃園縣楊梅戶政事務所
    通報後，循線查獲。案經桃園縣政府警察局楊梅分局報告臺
    灣桃園地方法院檢察署偵辦後，認被告涉犯刑法第216 條行
    使第210 條偽造私文書、第212 條變造特許證、第214 條使
    公務員登載不實文書及第320 條第1 項之竊盜罪嫌，其先後
    多次行使偽造私文書及使公務員登載不實文書之犯行，時間
    接近，所犯構成要件相同，顯係基於犯意為之，均為連續犯
    ，請依刑法第56條規定，以一罪論，並加重其刑，又其所犯
    上開4 罪間，有目的手段、方法結果之牽連關係，為牽連犯
    ，請從一重處斷等語。
二、按時效完成者，應諭知免訴之判決，並得不經言詞辯論為之
    ，刑事訴訟法第302 條第2 款、第307 條分別定有明文。又
    行為後法律有變更者，適用行為時之法律，但行為後之法律
    有利於行為人者，適用最有利於行為人之法律，95年7 月1
    日修正施行之刑法第2 條第1 項定有明文，本條規定係關於
    新舊法比較適用之準據法，其本身無關行為可罰性要件之變
    更，故於95年7 月1 日刑法部分條文修正施行後，如有涉及
    比較新舊法之問題，即應逕依修正後刑法第2 條第1 項規定
    ，為「從舊從輕」之比較（參見最高法院95年度第8 次刑事
    庭會議決議意旨）。
三、查本件被告行為後，刑法第80條關於追訴權消滅時效之規定
    業於經修正，比較修正前、後之規定，修正前為：「追訴權
    ，因下列期間內不行使而消滅：(一)死刑、無期徒刑或10年以
    上有期徒刑者，20年；(二)3 年以上10年未滿有期徒刑者，10
    年；(三)1 年以上3 年未滿有期徒刑者，5 年；(四)1 年未滿有
    期徒刑者，3 年；(五)拘役或罰金者，1 年。前項期間自犯罪
    成立之日起算。但犯罪行為有連續或繼續之狀態者，自行為
    終了之日起算。」，修正後為：「追訴權，因下列期間內未
    起訴而消滅：(一)犯最重本刑為死刑、無期徒刑或10年以上有
    期徒刑之罪者，30年；(二)犯最重本刑為3 年以上10年未滿有
    期徒刑之罪者，20年；(三)犯最重本刑為1 年以上3 年未滿有
    期徒刑之罪者，10年；(四)犯最重本刑為1 年未滿有期徒刑、
    拘役或罰金之罪者，5 年。前項期間自犯罪成立之日起算。
    但犯罪行為有繼續之狀態者，自行為終了之日起算」，而其
    所涉上開罪嫌，法定刑為5 年以下有期徒刑、拘役或科或併
    科1000元以下罰金，依前揭修正前規定，追訴權之時效期間
    為10年，依修正後之規定提高為20年，比較新舊法之結果，
    以其行為時即修正前之規定對其較為有利。準此，依修正後
    刑法第2 條第1 項前段之規定，本件追訴權時效期間，應適
    用被告行為時即修正前刑法第80 條 、第83條之規定計算追
    訴權時效期間。再按，案經提起公訴或自訴，且在審判進行
    中，此時追訴權既無不行使之情形，自不發生時效進行之問
    題（司法院大法官會議釋字第138 號解釋意旨參照）。
四、次查本件被告被訴涉犯刑法第216 條、第210 條行使偽造私
    文書罪嫌，而本件犯罪時間終了日依起訴書所載係87年7 月
    21日，本案經檢察官於90年12月24日開始實施偵查，並於91
    年2 月27日提起公訴，於91年3 月19日繫屬於本院，嗣被告
    於本院審理時逃匿，於91年6 月11日由本院發布通緝等情，
    有臺灣桃園地方法院檢察署90年12月24日於桃園縣政府警察
    局楊梅分局90年12月18日楊警分刑字第18563 號刑事案件報
    告書上蓋印收案戳章、本院91年3 月19日於臺灣桃園地方法
    院檢察署91年3 月19日桃檢守閨偵字第0919100489號函上蓋
    印之收案戳章、臺灣桃園地方法院檢察署91年度偵字第489
    號起訴書、臺灣桃園地方法院91年6 月11日91桃院丁刑治緝
    字第441 號通緝書附卷可稽，並經本院調取本院91年度訴字
    第411 號及臺灣桃園地方法院檢察署91年度偵字第489 號號
    等卷，核閱屬實，是本件自91年6 月11日起審判程序因被告
    逃匿而不能繼續而停止。又本件被告所犯之上開罪名，依修
    正前刑法第80條第1 項第2 款、第83條之規定，其追訴權時
    效期間加計其停止期間共為12年6 月，是本件追訴權時效應
    自87年7 月21日被告犯罪行為終了日起算，加上前揭12年6
    月追訴權時效期間，再加計檢察官開始實施偵查前1 日至本
    院審理通緝發布日止之5 月19日，再扣除91年2 月27日公訴
    人提起公訴至91年3 月19日案件繫屬於本院之20日，計算結
    果，本件被告所犯前揭犯罪之追訴權時效至遲應於100 年6
    月20日即告完成無誤。從而，本件犯罪之追訴權時效既已完
    成，本件追訴權時效已因時效完成而消滅，揆諸前述規定，
    爰不經言詞辯論，逕為免訴判決之諭知。
五、據上論斷，應依刑事訴訟法第302 條第2 款、第307 條，判
    決如主文。
中    華    民    國    100   年    7     月    22    日
                  刑事第五庭  審判長法  官  潘政宏
                                    法  官  劉淑玲
                                    法  官  石蕙慈
以上正本證明與原本無異。
如不服本判決應於收受判決後10日內向本院提出上訴書狀，並應
敘述具體理由。其未敘述上訴理由者，應於上訴期間屆滿後20日
內向本院補提理由書( 均須按他造當事人之人數附繕本) 「切勿
逕送上級法院」。
                                    書記官   羅婉榕
中    華    民    國   100    年    7     月    22    日